最高法院刑事判決　　　　　　九十六年度台上字第一四八三號
上　訴　人　甲○○
　　　　　　乙○○（原名徐枝蘭）
上 列一 人
選任辯護人　楊 雯 齡律師
上列上訴人等因違反毒品危害防制條例等罪案件，不服台灣高等
法院台中分院中華民國九十五年十二月二十日第二審更審判決（
九十五年度上重更(三)字第三九號，起訴案號：台灣南投地方法院
檢察署九十二年度偵字第一六二五號），提起上訴，本院判決如
下：
    主  文
原判決撤銷，發回台灣高等法院台中分院。
    理  由
本件原判決認定上訴人乙○○（原名徐枝蘭，綽號「嫂仔」）與
上訴人甲○○皆知海洛因、甲基安非他命分別為毒品危害防制條
例所稱之第一級、第二級毒品，不得非法販賣、持有，竟基於共
同販賣第一級毒品海洛因之概括犯意聯絡，先由買主以電話與乙
○○聯絡後，或由乙○○親自交付或由乙○○將海洛因交由甲○
○持往約定地點交付之方式，先後於(1)民國九十一年八月初某日
起至同年十二月十九日止，在南投縣國姓鄉九二一耐吉組合屋之
組合屋撞球場等處，連續販賣海洛因予饒仁奇三十次，得款新台
幣（下同）一萬五千元。(2)九十一年九月十五日起至同年十月初
，在上開撞球場，以每小包（重量不詳）一千元之價格，每次一
小包，連續販賣海洛因予沈國鎮四次，得款四千元。(3)九十二年
二月初至同年三月十七日間，在南投縣草屯鎮○○路新天地大賣
場外、草屯鎮○○路二十號張坤亮住處等處，連續販賣第一級毒
品海洛因予張坤亮二十次，得款二萬元。兩人另基於共同販賣第
二級毒品甲基安非他命之概括犯意聯絡，由乙○○以0000000000
號行動電話為聯絡工具，先於九十一年十二月七日二十時許，由
甲○○駕車載往南投縣國姓鄉國姓國中大門前，以每次一小包（
重量不詳）一千元之價格，售予邱駿豪甲基安非他命一次，又於
同年月二十四日二十二時許，在南投縣草屯鎮草屯療養院前，以
同一方式同一價格與數量售予邱駿豪一次，得款二千元。嗣於九
十二年四月十六日十三時許在南投縣草屯鎮○○路八三五號前為
警查獲，並在甲○○搭載乙○○之車上扣得甲○○、乙○○所有
如原判決附表編號一至編號三所示之毒品等情，因而撤銷第一審
之科刑判決，改判依刑法第五十九條之規定減輕其刑，論處甲○
○、乙○○共同連續販賣第一級毒品各罪刑（甲○○為累犯）。
又共同連續販賣第二級毒品各罪刑（甲○○為累犯），固非無見
。
惟查：(一)有罪之判決書事實欄為適用法令之依據，法院應將依職
權認定與犯罪構成要件有關之事項詳加記載，然後於理由中逐一
說明憑以認定之依據，使事實認定與理由說明兩相一致，方為適
法。本件原判決諭知裝海洛因包裝袋拾柒個均沒收，甲基安非
他命包裝袋貳個均沒收，理由中雖敘明諭知沒收之憑據；但事實
欄未載明上開應予沒收之事實，致有理由說明失所依據之違誤（
本院二十一年上字第八二０號判例參照）。(二)按「安非他命」、
「甲基安非他命」分係毒品危害防制條例第二條第二項第二款附
表二第十二目、第八十九目所列之第二級毒品。顯見二者並非相
同之毒品。原判決事實三載明上訴人二人基於共同販賣第二級毒
品「甲基安非他命」之概括犯意聯絡，由乙○○以0000000000號
行動電話為聯絡工具，先於九十一年十二月七日二十時許，由甲
○○駕車載往南投縣國姓鄉國姓國中大門前，以每次一小包（重
量不詳）甲基安非他命一千元之價格，售予邱駿豪一次，又於同
年月二十四日二十二時許，在南投縣草屯鎮草屯療養院前，以同
一方式同一價格與數量售予邱駿豪一次，得款二千元等情。但理
由中又依證人邱駿豪於警詢時所供：其自九十一年十一月起開始
施用安非他命，係向綽號「嫂仔」購買二次，第一次打00000000
00號電話給徐枝蘭，徐枝蘭約於九十一年十二月七日晚在國姓國
中大門前交易，第二次打同一電話給徐枝蘭，徐枝蘭即叫綽號「
阿聰」之男子於九十一年十二月十四日到草屯療養院前交貨等（
見原判決第十七頁），則上訴人等所販賣者，究為「安非他命」
或「甲基安非他命」，事實認定與理由說明各異，本院第二次發
回意旨，已予指明，原判決未就此詳予研求，致其瑕疵仍然存在
，併有可議。(三)原判決認定上訴人二人於九十二年二月初至同年
三月十七日間，在南投縣草屯鎮○○路新天地大賣場外、草屯鎮
○○路二十號張坤亮住處等處，連續販賣第一級毒品海洛因予張
坤亮二十次，得款二萬元；但未認定每小包之出售價格。另就上
訴人於九十一年八月初某日起至同年十二月十九日止，在南投縣
國姓鄉九二一耐吉組合屋之組合屋撞球場等處，連續販賣海洛因
予饒仁奇三十次，亦未認定每次販售之數額與單價，理由中亦未
敘明上開各次販賣之所得為一萬五千元之憑據，致本院無從判斷
其認定事實及適用法律當否之依據，同有未洽。(四)刑法上之共同
正犯，以有意思聯絡與行為分擔為要件。原判決認定甲○○與乙
○○有共同販賣第一、二級毒品之犯行，係以甲○○於原審結證
：其於本案被查獲前某日曾搭載乙○○轉交毒品予邱駿豪，及饒
仁奇所證徐枝蘭不會駕車，其出入通常由甲○○駕車搭載，看過
甲○○駕車搭載徐枝蘭一、二次；張坤亮亦於警詢中陳稱看過甲
○○駕車搭載徐枝蘭等語。邱駿豪於警詢中陳稱其以以電話向徐
枝蘭約定買「藥」（指甲基安非他命），甲○○駕車搭載徐枝蘭
前來，徐枝蘭將「藥」交予甲○○轉交等語為據（見原判決第六
頁）。但上開證據只能證明甲○○參與部分之犯行，其餘之各次
犯行，是否在甲○○犯意之內而得論以共同正犯，未見原審詳述
此部分犯罪之憑據，自有理由欠備之違誤。(五)原判決認定上訴人
等於九十二年二月初至同年三月十七日間，在南投縣草屯鎮○○
路新天地大賣場外、草屯鎮○○路二十號張坤亮住處等處，連續
販賣第一級毒品海洛因予張坤亮二十次，得款二萬元，係以張坤
亮於警詢偵查中所供：其自九十二年二月初起至同年三月底止，
向甲○○買過約三、四十次，每次價格一小包一千元至二千元不
等。及於審理中所供：其自八十四年起施用毒品，一天施用一、
二、三次，一次買二、三千元，一包可施用二、三次。扣除該證
人於九十二年三月十八日入監，同年四月七日出監之期間，以推
算張坤亮於九十二年二月初至三月十七日間共向上訴人等購買海
洛因二、三十次。並按最有利於上訴人等之原則，推定上訴人等
共販賣張坤亮海洛因二十次，以每次一千元計，共獲利二萬元等
語。但張坤亮既於原審到庭作證，原審未就上訴人販賣之次數與
金額加以調查，反以臆測之詞為認定犯罪事實之依據，併有可議
。上訴意旨指摘原判決不當，尚非全無理由，應認仍有撤銷發回
更審之原因。
據上論結，應依刑事訴訟法第三百九十七條、第四百零一條，判
決如主文。
中    華    民    國  九十六  年    三    月　二十二  日
                      最高法院刑事第四庭
                          審判長法官  莊  登  照
                                法官  洪  明  輝
                                法官  黃  一  鑫
                                法官  林  秀  夫
                                法官  徐  昌  錦
      本件正本證明與原本無異
                                      書  記  官
中    華    民    國  九十六  年    三    月  二十七  日
                                                      Ｋ
